【裁判字號】    97,交易,297
【裁判日期】    980330
【裁判案由】    過失傷害
【裁判全文】
臺灣彰化地方法院刑事判決             97年度交易字第297號
公  訴  人  臺灣彰化地方法院檢察署檢察官
被      告  甲○○
上列被告因過失傷害案件，經檢察官提起公訴（97年度偵字第
9834號），本院判決如下：
    主  文
甲○○因過失傷害人，處拘役伍拾伍日，如易科罰金，以新臺幣
壹仟元折算壹日。
    犯罪事實
一、甲○○於民國97年6 月20日下午，駕駛車牌號碼8008—PK號
    自小客車，沿彰化縣員林鎮○○里○○○○○道路下平面道
    路由東往西方向行駛（幹道），嗣於同日下午5 時7 分許，
    行經該路段與彰化縣員林鎮○○路○ 段384 巷口時（支道）
    ，本應注意車輛行駛時之車前狀況，隨時採取必要之安全措
    施，且本應注意汽車行駛至交岔路口，其行進應遵守燈光號
    誌之指示，且閃光黃燈表示「警告」，車輛應減速接近，注
    意安全，小心通過，而依當時天候晴、日間自然光線、路面
    乾燥、無缺陷、無障礙物且視距良好之情形，並無不能注意
    之情事，竟疏未注意及此，即貿然穿越上開交岔路口，適有
    同未注意車輛行駛時之車前狀況，且支道車應停讓幹道車先
    行之乙○○，騎乘車號YHT —597 號機車，沿彰化縣員林鎮
    ○○路○ 段384 巷由北往南行駛至該路口，兩車即均因閃避
    、煞車不及相撞倒地，乙○○因而受有腦挫傷併蜘蛛膜下腔
    出血及硬膜下積水、器質性腦病變、右耳撕裂傷，臉部及雙
    肘多處撕裂傷及擦傷等傷害。甲○○於肇事後，在有偵查犯
    罪職權之機關尚不知何人為肇事者前，即主動向到場處理之
    司法警察坦承其為肇事者，並接受裁判。
二、案經乙○○之配偶丙○○○訴由彰化縣警察局員林分局報告
    臺灣彰化地方法院檢察署檢察官偵查起訴。
    理  由
壹、證據能力部分
    本案全部卷證所涵括之供述證據及非供述證據，公訴人、被
    告甲○○均不爭執其證據能力，而依刑事訴訟法第159 條之
    5 規定「被告以外之人於審判外之陳述，雖不符前4 條之規
    定，而經當事人於審判程式同意作為證據，法院審酌該言詞
    陳述或書面陳述作成時之情況，認為適當者，亦得為證據。
    當事人、代理人或辯護人於法院調查證據時，知有第159 條
    第1 項不得為證據之情形，而未於言詞辯論終結前聲明異議
    者，視為有前項之同意」，是後述所引用證據之證據能力均
    無疑義，合先敘明。
貳、認定犯罪事實所憑之證據及論罪科刑情形
一、訊據被告就前揭犯罪事實均坦承不諱，且有現場照片及機車
    車損照片共8 紙、道路交通事故現場圖、道路交通事故調查
    報告表(一)、(二)、童綜合醫療社團法人童綜合醫院97年10月 1
    日一般診斷書、員榮綜合醫院97年10月1 日診斷證明書、中
    國醫藥大學附設醫院97年7 月16日、97年12月22日診斷證明
    書各1 紙在卷可稽（見警卷第10頁至第13頁、第7 頁至第9
    頁、第19頁、第20頁、第22頁，本院卷），被告前揭不利於
    己之自白，應認與事實相符。按駕駛人應注意車前狀況，並
    隨時採取必要之安全措施；汽車行駛至交岔路口，其行進、
    轉彎，應遵守燈光號誌；又閃光黃燈表示「警告」，車輛應
    減速接近，注意安全，小心通過，道路交通安全規則第94條
    第3 項、第102 條第1 項，道路交通標誌標線號誌設置規則
    第211 條第1 項第1 款分別定有明文。被告駕駛自小客車，
    自應注意上述道路交通安全規則之規定，又依前揭附卷之交
    通事故調查報告表所載，本件肇事時天候晴、日間自然光線
    、路面乾燥、無缺陷、無障礙物且視距良好之情形，並無不
    能注意之情事，竟疏未注意及此，未經小心減速，即貿然駛
    入該路口，致與被害人乙○○所騎乘機車相撞，被告顯有過
    失已堪認定。況本件經檢察官先送臺灣省彰化縣區車輛行車
    事故鑑定委員會鑑定，鑑定結果為：一乙○○（即被害人）
    駕駛重機車行經設有閃光紅燈之交岔路口，支道車未停讓幹
    道車先行，為肇事主因；二甲○○（即被告）駕駛自小客車
    行經設有閃光黃燈之交岔路口，未減速慢行，為肇事次因，
    此有該委員會97年8 月27日彰鑑字第0975601831號函附鑑定
    意見書1 份在卷可稽（見偵卷第17頁至第19頁）；經再送臺
    灣省車輛行車事故覆議鑑定委員會，該委員會鑑定結果同彰
    化縣區車輛行車事故鑑定委員會，此亦有該委員會97年11月
    4 日覆議字第0976204132號函1 紙附卷可參（見偵卷第16頁
    ），是前開鑑定報告亦同認被告行經設有閃光黃燈之交岔路
    口未減速慢行，有肇事原因。雖被害人乙○○亦同有過失，
    然並無礙於被告本案之前揭過失責任。再本院依職權就被害
    人乙○○之前揭傷勢是否已達重傷害程度，函詢被害人乙○
    ○目前持續就診之財團法人長庚紀念醫院（林口）分院，及
    中國醫藥大學附設醫院，經分別覆以「被害人乙○○目前腦
    部嚴重傷害影響神經功能，且已有行動不便、神智反應差等
    症狀，臨床上恐完全治癒之機率極低，但因其現仍持續治療
    中，故尚無法詳加評估其是否已達毀敗或嚴重減損一肢以上
    之機能或其他於身體或健康，有重大不治或難治之傷害」，
    此有財團法人長庚紀念醫院（林口）分院98年2 月24日（九
    八）長庚院法字第０一三一號函1 紙在卷可參，及「病患乙
    ○○目前在本院門診追蹤主要是有因頭部外傷侵入人格情緒
    起伏較大記憶不良的情形，在本科（即指神經外科）及精神
    科追蹤，目前電腦斷層可見腦積水情形建議進行引流管手術
    。但目前並無貴院所列之重傷害所列視聽味語嗅功能、肢體
    機能、生殖機能等傷害」，此亦有中國醫藥大學附設醫院98
    年2 月25日院管檔字第0980200718號函暨附件1 份在卷可稽
    ，是被害人乙○○因本次車禍所導致之傷害，依卷存證據，
    尚難認定已達重傷害之程度，併此敘明。此外，被告過失駕
    車肇事行為，與被害人乙○○前揭傷害結果間，具有相當因
    果關係，綜上所述，本件被告過失傷害犯行，事證已臻明確
    ，應予依法論科。
二、查被告因過失駕車行為，致被害人乙○○受傷，核其所為，
    係犯刑法第284 條第1 項前段過失傷害罪。又按刑法第62條
    所謂自首，祇以犯人在犯罪未發覺之前，向該管公務員申告
    犯罪事實，而受裁判為已足，並不以使用「自首」字樣或言
    明「自首」並「願受裁判」為必要（最高法院63年度臺上字
    第1101號判例意旨參照）。經查，本案被告於肇事後，在偵
    查犯罪之員警未發覺伊為犯罪行為人前，即於證人即員警張
    德順詢問伊是否為肇事者時，向證人張德順坦承伊為肇事者
    等情，業據證人張德順於本院98年3 月16日審理時證述明確
    （詳見本院當日審判筆錄），而被告事後復有接受裁判之情
    ，足認被告已符合自首之要件，爰依刑法第62條前段規定，
    減輕其刑。爰審酌被告因本次過失駕駛行為，致被害人乙○
    ○受有前揭傷害，且傷勢非輕，迄今復未與被害人乙○○達
    成和解，惟參酌被告並無前科，素行良好，有臺灣高等法院
    被告前案紀錄表可按，且本次車禍之發生，除被告之過失外
    ，被害人乙○○亦有行駛至無號誌之交岔路口，支線道車未
    暫停讓幹道線車先行之過失，且被害人乙○○係肇事主因，
    被告則係肇事次因，及被告自始均能坦承犯行等一切情狀，
    核情量處如主文所示之刑，並諭知易科罰金之折算標準。
據上論斷，應依刑事訴訟法第299 條第1 項前段，刑法第284 條
第1 項前段、第62條前段，刑法施行法第1 條之1 第1 項、第 2
項前段，判決如主文。
本案經檢察官王元郁到庭執行職務。
中    華    民    國    98    年    3     月    30    日
                     交通法庭  法  官  簡婉倫
以上正本證明與原本無異。
如不服本判決應於收受送達後10日內向本院提出上訴書狀，並應
敘述具體理由；其未敘述上訴理由者，應於上訴期間屆滿後20日
內向本院補提理由書 (均須按他造當事人之人數附繕本)「切勿
逕送上級法院」。
告訴人或被害人對於判決如有不服具備理由請求檢察官上訴者，
其上訴期間之計算係以檢察官收受判決正本之日期為準。
中    華    民    國    98    年    3     月    30    日
                               書記官  林盛輝
附錄本案論罪科刑法條
中華民國刑法第284條
因過失傷害人者，處6 月以下有期徒刑、拘役或5 百元以下罰金
，致重傷者，處1 年以下有期徒刑、拘役或5 百元以下罰金。


司法院資訊處製作；財團法人民間司法改革基金會備份。
